【裁判字號】    97,交聲,3
【裁判日期】    970229
【裁判案由】    違反道路交通管理處罰條例聲明異議
【裁判全文】
臺灣苗栗地方法院刑事裁定               97年度交聲字第3號
原處分機關  交通部公路總局新竹區監理所苗栗監理站
異  議  人
即受處分人  甲○○
上列受處分人因違反道路交通管理處罰條例案件，對於交通部公
路總局新竹區監理所於民國96年12月21日所為之處分（原處分案
號：竹監苗字第裁54-Z00000000號）聲明異議，本院裁定如下：
    主  文
異議駁回。
    理  由
一、汽車駕駛人，駕駛執照業經吊銷、註銷仍駕駛小型車者，處
    新臺幣（下同）6,000 元以上12,000元以下罰鍰，駕照並扣
    繳之，道路交通管理處罰條例第21條第1 項第4 款、第4 項
    定有明文。
二、原處分意旨略以：異議人即受處分人駕駛車號MI- 8017號自
    用小客車，於民國96年10月20日9 時36分，於國道一號高速
    公路北上87公里湖口服務區處為內政部警政署國道公路警察
    局第二警察隊楊梅分隊員警舉發「無照駕駛（肇事吊銷82.2
    .18） 禁駛」之違規，受處分人於應到案日期前申訴表示不
    服，經原處分機關交通部公路總局新竹區監理所審查結果，
    仍認受處分人有前開違規行為，而依道路交通管理處罰條例
    第21條第1 項第4 款規定，於96年12月21日以竹監苗字第裁
    54-Z00000000號裁決書，裁處受處分人罰鍰新臺幣9000元。
三、聲明異議意旨略以：因駕駛執照被吊銷所以平時均由太太或
    家人駕駛車輛，當天在員警舉發違規停車時向員警表示係因
    領有殘障手冊，才請駕駛人將自小客車停放在該車位上，雖
    然是該車車主，但並未駕駛該輛車輛，員警並未看見我在駕
    駛車輛云云。
四、經查：
（一）按警員之舉發交通違規，是道路交通管理處罰條例所規定
      之職權行使，且該行使有立法機關之授權。而違規行為之
      取締，依其違規行為本質，通常多委由當場執行取締違規
      公務員之認識與判斷，且必須為立即之取締作為，此為達
      成維持交通秩序目的所必要，且依道路交通管理處罰條例
      之規定，此種立即性之舉發違規，多依警員之認知、判斷
      以足，並無必須另有其他積極佐證：如其他目擊證人或必
      須拍攝照片等，始構成處分要件之規定。此係因執行職務
      之公務員，通常多具有一定之考選資格與專業訓練，且其
      執法之對象係不特定之大眾，故其立場經立法機關推定，
      應具有客觀、中正與公平之特質，而無故意偏頗之虞，是
      此種逕由公務員所為之事實認定，除非有其他積極證據，
      足資認定公務員於執行職務時，有故意或過失侵害人民權
      利之情形，或處分本身有重大明顯之瑕疵而應予撤銷者外
      ，否則本於行政目的達成之必要與公權力之尊重、公信力
      之維持，司法機關通常亦多予尊重，並儘力維持，以秉持
      行政、司法相互合作、制衡之原理，共同維護國家機能之
      正常運行。
（二）異議人之車號MI-8017 號車輛有於96年10月20日上午9 時
      36分許，駕駛至國道一號高速公路北上87公里湖口休息區
      處停放之事實，經異議人到庭供述屬實，並有現場照片1
      幀在卷可稽；又異議人之駕駛執照業經吊銷之事實，有甲
      ○○汽車駕照基本資料、苗栗縣警察局竹南分局83年7 月
      12 日 南警刑字第9933號吊銷汽車牌照駕駛執照通知單、
      苗栗縣警察局竹南分局違反道路交通管理事件裁決書第
      5618 A 號 、苗栗縣警察局駕駛執照吊銷執行單附卷可稽
      。訊之異議人矢口否認有上開違規行為，依證人即本件舉
      發警員乙○○到庭具結證稱：「（取締過程如何？）發現
      他停在湖口服務區的殘障車位，那時候是服巡邏勤務，剛
      好開至湖口服務區，發現MI- 8017號自小客車停在殘障車
      位那邊，然後拍照，準備逕行舉發，就看到異議人拿鑰匙
      開車門到車內拿香煙，我就走過去問他車子是不是他開的
      ，他說是。他問我有什麼問題，我說這是殘障車位不能停
      ，他拿了殘障證明給我看，我問他有沒有帶駕照，他說沒
      有，然後我說要查證一下，如果有的話，就勸導一下就好
      。查了之後發現是駕照吊銷，我就跟他講，他叫我不要開
      ，或是金額罰少一點的。我填單後要給他簽，他就拒簽，
      又說車子不是他開的，前後說詞反覆不一」、「（他的車
      子是不是可以停在殘障車位？）如果是他開的，又有殘障
      證明是可以的。但是他的證明並沒有放在車前可以看到的
      地方」、「（你看到的車子的時候，有看到異議人嗎？）
      沒有。大概過1 分鐘後，他才從外面過來要開車門，然後
      我就走過去問他車子是不是他開的，他說是」、「（你有
      沒有可能聽錯？他也許說的是「不是」？）應該沒有，如
      果聽錯，他應該會第一時間說是誰開的。本來是要開他停
      錯車位的違規行為。」等語（見本院97年1 月31日訊問筆
      錄）。按諸一般常理判斷，若非由異議人駕駛車輛，則於
      員警詢問時自應當場否認並指出孰為真正駕駛人，以示其
      清白，然異議人卻在第一時間承認是自己所開車；再者，
      倘若本件並非異議人駕駛車輛，為何要將車輛停入只有異
      議人本人才符合資格而可以停用之停車格內，並於員警前
      往取締時立即表示欲取出異議人之殘障證明，況證人乙○
      ○亦表示本來即係要開停錯車位之違規行為，本件係因異
      議人取出行照後經調查後，因而發現其有駕駛執照業經吊
      銷之情形，衡諸證人乙○○係依法執行公務之人員，與異
      議人素不相識，並無宿怨，亦無仇隙，應無甘冒自身觸犯
      偽證罪之風險而設詞誣攀之理，故其證言應堪採信。
（三）又交通警員掣單舉發違反道路交通管理處罰條例所列之違
      規事實，本質上為行政處分，係公務員基於職務上權力，
      依法就特定之具體事件所為具公法上效果之單方行政行為
      ，基於公務員為公法上行為具有公信力之原則，該行政處
      分當可被推定為有效。且本件查無任何證據足資證明執勤
      員警有何捏造事實違法取締之不法情事，而異議人亦未就
      執勤員警之舉發如何有誤，提出相關證據以供本院調查，
      則執勤員警本其維護交通秩序、安全職責所為之舉發，自
      應受到合法、正確之推定。異議人所為之指摘，經核並無
      依據。是本件違規事實明確，異議人前開所辯，洵非可採
      。
五、綜上所述，本件異議人有上開於96年10月20日上午9 時36分
    ，在國道一號高速公路北上87公里處湖口休息區，駕駛執照
    業經吊銷仍駕駛自用小客車之行為，依道路交通管理處罰條
    例第21條第1 項第4 款規定裁處受處分人罰鍰新臺幣9000元
    。核無違法或不當之情事，聲明異議意旨仍執前詞，任意指
    摘原處分，並無理由，應予駁回。據上論斷，應依道路交通
    案件處理辦法第19條，裁定如主文。
中    華    民    國    97    年    2     月    29    日
                    交通法庭    法  官  林卉聆
以上正本證明與原本無異。
如不服本裁定，應於裁定送達後5 日內，向本院提出抗告狀。
                                書記官  葉政
中    華    民    國    97    年    2     月    29    日


司法院資訊處製作；財團法人民間司法改革基金會備份。
